【裁判字號】    97,上易,2163
【裁判日期】    980123
【裁判案由】    竊盜
【裁判全文】
臺灣高等法院臺中分院刑事判決        97年度上易字第2163號
上  訴  人  臺灣苗栗地方法院檢察署檢察官
被      告  乙○○
            丁○○
            戊○○
共      同
選任辯護人  洪永叡  律師
上列上訴人因被告等竊盜案件，不服臺灣苗栗地方法院97年度易
字第791號，中華民國97年10月31日第一審判決（起訴案號：臺
灣苗栗地方法院檢察署96年度偵字第5492號、97年度偵字第997
、3540號），提起上訴，本院判決如下：
    主  文
上訴駁回。
    事  實
一、李國隆為位在苗栗縣三義鄉○○段383、391、395 地號土地
    上「勇盟砂石場」之實際負責人，與其砂石場員工莊金均、
    胡炳宏、樂健中、周廷水（起訴書誤載為乙○○）、丁○○
    、戊○○等人均明知如附表所示苗栗縣三義鄉○○段363、3
    66、367、368、370、371、376、378、379、385、387 地號
    及未登錄國有土地，分別屬丙○○、甲○○、中華民國所有
    ，竟未經該等土地所有權人之同意，基於意圖為自己不法所
    有之犯意聯絡，自民國（下同）96年10月1 日起至96年11月
    22日止，由李國隆指派莊金均出面擔任勇盟砂石場名義負責
    人，管理砂石場內製作級配之碎石機（俗稱石虎）等機器，
    胡炳宏出名購買上城段384、384之1 地號土地，再由樂健中
    出名向胡炳宏承租該2 筆土地，以掩護盜採附表所示土地之
    事實，胡炳宏與樂健中並同時擔任盜採現場之負責人，周廷
    水則負責駕駛小松牌PC200-5 型挖土機，盜採上開土地之砂
    石，丁○○、戊○○則分別駕駛車牌業已註銷、停用，引擎
    號碼分別為8DC00-000000、8DC00-000000號之砂石車，陸續
    將所竊得之砂石，載運至勇盟砂石場內之碎石機，製作成級
    配後販賣得利。嗣於96年10月17日、96年11月22日13時45分
    許，為苗栗縣警察局苗栗分局員警會同苗栗縣政府建設局承
    辦人員至現場會勘發現，現場遭盜採之土石共約180,719.63
    立方公尺（面積共13,901.51 平方公尺、平均深度約13公尺
    ，詳如96年度偵字第5492號卷第9 頁會勘紀錄、苗栗縣銅鑼
    地政事務所土地複丈成果圖範圍A、B部分之土地），並扣得
    上揭挖土機1輛、砂石車2輛。
二、案經苗栗縣警察局苗栗分局報告臺灣苗栗地方法院檢察署檢
    察官偵查起訴。
    理  由
一、證據能力部分：
  (一)按大法官會議釋字第582號解釋意旨，共同被告於被告案件
    中係屬證人，法院應踐行人證之法定調查程序，始具有證據
    能力；而共同被告於被告案件中之警詢、偵查中陳述，因被
    告無從為詰問，致有礙被告之對質詰問權，應無證據能力。
    再法院就被告之案件對其他共同被告或與被告有共犯關係之
    人調查，均應依人證之調查程序傳喚該共同被告或共犯到場
    ，命其立於證人之地位而為陳述，並通知被告，使被告有與
    之對質及詰問其現在與先前陳述之瑕疵的機會，以確保其對
    質詰問權，並藉以發現實體真實（最高法院94年度臺上字第
    1776號判決意旨參照）。依上開大法官會議解釋及最高法院
    判決意旨，法院如於共同被告以證人身分到庭陳述，訊問被
    告對共同被告之審判外陳述有何意見，並准許被告對於共同
    被告當庭及先前陳述進行詰問，即已賦予被告對於共同被告
    對質詰問機會，此時共同被告於審判外陳述之瑕疵，應已治
    癒，而具有證據能力。本件同案被告李國隆、莊金均、胡炳
    宏、樂健中等人於偵查中本於被告身分所供，業於原審以證
    人身分到庭陳述，並經其他同案被告當庭就上開同案被告於
    偵查中本於被告身分所供為交互詰問，有筆錄在卷可考。是
    上開同案被告於偵查中本於被告身分所供，既已賦予其他同
    案被告對質詰問之機會，對於其他同案被告應有證據能力。
  (二)按被告以外之人（包括證人、鑑定人、告訴人、被害人及共
    同被告等）於審判外之陳述雖不符刑事訴訟法第159條之1至
    之4等4條之規定，而經當事人於審判程序同意作為證據，法
    院審酌該言詞陳述或書面陳述作成時之情況，認為適當者，
    亦得為證據；當事人、代理人或辯護人於法院調查證據時，
    知有刑事訴訟法第159條第1項不得為證據之情形，而未於言
    詞辯論終結前聲明異議者，視為有前項之同意，同法第159
    條之5定有明文。本件證人即勇盟砂石場會計李寅鳳、證人
    即苗栗縣政府承辦人員湯閎予於警詢中為陳述；證人即被害
    人甲○○、丙○○於警詢、偵查中為陳述，其性質雖屬傳聞
    證據，惟其等未再於法院審理中為陳述，且查無符合同法第
    159條之1至之4等前4條之情形，其等所為之上開警詢、偵查
    筆錄內容，業經法院審理時予以提示並告以要旨，且各經檢
    察官及被告等人表示意見。當事人已知上述筆錄乃傳聞證據
    ，且均未於言詞辯論終結前對該等筆錄內容異議，依上開規
    定，是證人等於警詢、偵查中之證言已擬制同意其有證據能
    力，本院審酌上開筆錄作成時，無不當取供之情形，認為以
    之作為本案之證據亦屬適當，是證人等於警詢、偵查中之證
    言自具有證據能力。
二、上揭犯罪事實，業據被告周廷水、丁○○、戊○○迭於警詢
    時、偵查、原審及本院均坦承不諱，且同案被告李國隆、莊
    金均、胡炳宏、樂健中於偵查中亦分別供述：「伊係勇盟砂
    石場之實際負責人，並指派莊金均擔任砂石場形式負責人，
    胡炳宏擔任現場負責人，出名購買土地，並由樂健中與胡炳
    宏簽訂租賃契約，乙○○負責駕駛挖土機等事實。」、「擔
    任勇盟砂石場之名義負責人，並以砂石場內之碎石機等機器
    ，將自附表所示土地所挖來之砂石打碎製程級配之事實。」
    、「伊知悉上揭挖取砂石之事實。」、「伊係現場負責人並
    與胡炳宏簽訂土地租賃契約，而乙○○駕駛挖土機，丁○○
    、戊○○則以砂石車將所挖得土石載運至勇盟砂石場之事實
    。」等語，核與證人即勇盟砂石場會計李寅鳳、證人即苗栗
    縣政府承辦人員湯閎予於警詢中為陳述；證人即被害人甲○○、丙○○於警詢、偵查之證述情節相符合。復有勇盟砂石
    場之96年10月份薪資表、苗栗縣三義鄉○○段384、384之1
    地號土地之查詢資料、三義鄉○○段384、384之1地號土地
    租賃契約、土石方搬運記錄卡56份、砂石銷貨過磅單2269張
    、苗栗縣銅鑼地政事務所就苗栗縣三義鄉○○段363、366、
    367、368、370 、371、376、378、379、385、387地號及未
    登錄國有土地複丈成果圖（該圖之範圍A、B）與上開土地之
    土地謄本、苗栗縣警察局苗栗分局員警會同苗栗縣政府建設
    局承辦人員現場會勘紀錄及現場相片42張在卷可稽，被告3
    人自白與事實相符，應堪採信。本件事證明確，被告犯行洵
    堪認定，應依法論科。
三、核被告等3人所為均係犯刑法第321條第1項第4款之結夥三人
    以上竊盜罪。被告等3人間有犯意聯絡及行為分擔，為共同
    正犯。原審依據上述理由，適用刑法第321條第1項第4款、
    第28條、第74條第1項第1、2款，並審酌被告周廷水、丁○○未有前科紀錄，被告戊○○於有期徒刑執行完畢後（75年
    間因傷害案件，經法院判處有期徒刑3月確定，於75年6月26
    日易科罰金執行完畢），5年以內未曾因故意犯罪受有期徒
    刑以上刑之宣告，此有臺灣高等法院被告前案紀錄表在卷可
    考，足見渠等素行尚佳。又被告周廷水係挖土機司機、被告
    丁○○、戊○○係砂石車司機，均僅為賺取工資而聽命行事
    ，涉案情節非重；且渠等於犯罪後均坦承犯行，犯後態度良
    好。參酌渠等犯罪動機、目的、手段、所生危害等一切情狀
    ，並審諸公訴人就上開竊盜犯行之請求量處之刑，爰分別量
    處有期徒刑10月、8月、8月，並認被告等經此教訓，當知所
    警惕而無再犯之虞，所宣告之刑，以暫不執行為適當，併予
    宣告緩刑2年，核其認事用法俱無不當，量刑亦稱允洽。檢
    察官據被害人丙○○具狀請求上訴略以：被告等盜採砂石造
    成鄰近土地崩塌及產業道路斷裂毀壞，且始終未賠償被害人
    財產上之損害，亦未回復原狀，原判決竟諭知緩刑之宣告，
    實難甘服等語。惟依據證人即勇盟砂石場會計李寅鳳之證述
    情節，及勇盟砂石場96年10月份薪資表可知，被告3人均僅
    係受僱於勇盟砂石場，並非實際之負責人，且被害人李東成
    亦於本院審理時陳稱「被告3人都是做工的，我不願意追究
    ，我也是沒有錢的人，能夠感同身受，只希望他們的老闆能
    恢復土地原狀就好（見本院98年1月13日審理筆錄第10頁）
    ；被告等復與被害人李東成於98年1月19日和解，得其諒解
    ，有卷附和解書乙紙可參；被告等另於98年1月13日以郵局
    存證信函附台灣銀行支票金額新台幣20萬元乙紙，匯寄予被
    害人丙○○，雖遭丙○○退回支票，有該存證信函附支票影
    本可參，但已足見其等確有悔悟之心；又公訴人於原審審理
    時，就被告3人上開之竊盜犯行，請求量處被告周廷水有期
    徒刑10月，被告丁○○、戊○○各有期徒刑8月，均緩刑2年
    （見原審卷第73、76頁）。本件原審依公訴人之請求，而予
    以量處罪刑，並諭知緩刑之宣告，難認有何刑度過輕或宣告
    緩刑不當之情形，檢察官之上訴，為無理由，應予駁回。
據上論斷，應依刑事訴訟法第368條，判決如主文。
本案經檢察官己○○到庭執行職務。
中    華    民    國    98    年    1     月    23    日
            刑事第七庭   審判長法  官 林  榮  龍
                               法  官 鄭  永  玉
                               法  官 江  錫  麟
以上正本證明與原本無異。
不得上訴。
                               書記官 鄧  智  惠
中    華    民    國    98    年    1     月    23    日
附表：
┌──┬───┬────┬──────┬───────┐
│編號│地號  │所有權人│遭盜採面積  │備         考 │
│    │      │        │（平方公尺）│              │
├──┼───┼────┼──────┼───────┤
│ 一 │363   │中華民國│514.76      │              │
├──┼───┼────┼──────┼───────┤
│ 二 │366   │中華民國│544.47      │起訴書誤載為  │
│    │      │        │            │124.75        │
├──┼───┼────┼──────┼───────┤
│ 三 │367   │中華民國│35.19       │              │
├──┼───┼────┼──────┼───────┤
│ 四 │368   │丙○○  │132.82      │              │
├──┼───┼────┼──────┼───────┤
│ 五 │370   │中華民國│885.23      │              │
├──┼───┼────┼──────┼───────┤
│ 六 │371   │中華民國│59.33       │              │
├──┼───┼────┼──────┼───────┤
│ 七 │376   │中華民國│211.42      │              │
├──┼───┼────┼──────┼───────┤
│ 八 │378   │甲○○  │4,017.59    │起訴書誤載為中│
│    │      │        │            │華民國所有    │
├──┼───┼────┼──────┼───────┤
│ 九 │379   │甲○○  │2,161.23    │              │
├──┼───┼────┼──────┼───────┤
│ 十 │385   │中華民國│1367.2      │起訴書誤載為  │
│    │      │        │            │903.94        │
├──┼───┼────┼──────┼───────┤
│十一│387   │中華民國│168.48      │              │
├──┼───┼────┼──────┼───────┤
│十二│未登記│中華民國│3803.79     │起訴書誤載為  │
│    │      │        │            │362.87        │
├──┴───┴────┴──────┴───────┤
│合計：13901.51平方公尺                              │
└──────────────────────────┘
附錄本案論罪科刑法條：
刑法第321條：
  犯竊盜罪而有左列情形之一者，處6月以上、5年以下有期徒刑
  ：
  一、於夜間侵入住宅或有人居住之建築物、船艦或隱匿其內而
      犯之者。
  二、毀越門扇、牆垣或其他安全設備而犯之者。
  三、攜帶兇器而犯之者。
  四、結夥三人以上而犯之者。
  五、乘火災、水災或其他災害之際而犯之者。
  六、在車站或埠頭而犯之者。
  前項之未遂犯罰之。


司法院資訊處製作；財團法人民間司法改革基金會備份。
